【裁判字號】    95,訴,3687
【裁判日期】    951219
【裁判案由】    毒品危害防制條例
【裁判全文】
台灣台中地方法院刑事判決              95年度訴字第3687號
公  訴  人  臺灣臺中地方法院檢察署檢察官
被      告  甲○○
                    國民
上列被告因違反毒品危害防制條例案件，經檢察官提起公訴（95
年度毒偵字第3063號），經本院合議庭裁定，由受命法官依法獨
任進行簡式審判程序判決如下：
    主  文
甲○○施用第一級毒品，累犯，處有期徒刑柒月。
    事  實
一、甲○○素行極為不佳，前曾犯違反麻醉藥品管理條例、贓物
    、違反肅清煙毒條例、違反毒品危害防制條例等罪，其中於
    民國（下同）八十八年間所觸犯違反毒品危害防制條例罪，
    經臺灣高等法院臺中分院判處應執行有期徒刑一年二月確定
    ，另於九十二年間觸犯違反毒品危害防制條例罪，經本院判
    處有期徒刑六月確定，嗣經裁定應執行刑為有期徒刑一年七
    月，甫於九十五年一月二日因縮短刑期執行完畢，詎仍不知
    悔改。甲○○復曾因施用第一級毒品海洛因案件，經裁定送
    強制戒治，於八十九年十二月二十二日強制戒治期滿。並於
    受前開強制戒治釋放後，於九十二年間又因施用毒品案件，
    經本院以九十二年度訴字第一○七六號判處應執行有期徒刑
    一年七月確定（強制戒治部分，於九十三年一月九日因法律
    修正而免執行殘餘戒治）。詎甲○○仍不知悔改，於九十五
    年五月十日晚上二十三時許在其台中市○○區○○路一一巷
    七八號住處，以將第一級毒品海洛因摻在香煙內吸食之方式
    施用第一級毒品海洛因一次。嗣於九十五年五月十一日凌晨
    二時五十分許，為警循線在臺中縣太平市○○路七二二號前
    查獲。
二、案經臺中市警察局第五分局報請臺灣台中地方法院檢察署檢
    察官偵查起訴。
    理  由
一、按除被告所犯為死刑、無期徒刑、最輕本刑為三年以上有期
    徒刑之罪或高等法院管轄第一審案件者外，於前條第一項程
    序進行中，被告先就被訴事實為有罪之陳述時，審判長得告
    知被告簡式審判程序之旨，並聽取當事人、代理人、辯護人
    及輔佐人之意見後，裁定進行簡式審判程序，刑事訴訟法第
    二百七十三條之一第一項定有明文。本件被告所犯係死刑、
    無期徒刑、最輕本刑為三年以上有期徒刑以外之罪，其於準
    備程序中就被訴事實為有罪之陳述，且經審判長告知被告簡
    式審判程序之旨，並聽取公訴人及被告之意見後，本院合議
    庭認為適宜而裁定由受命法官獨任進行簡式審判程序，合先
    敘明。
二、上揭事實，業據被告甲○○於本院審理時坦承不諱，而被告
    為警查獲，經警採其尿液送請詮昕科技股份有限公司鑑定結
    果，呈嗎啡陽性反應，此有該公司九十五年五月二十三日第
    00000000號濫用藥物尿液檢驗報告一份附卷可稽，
    此外，復有前揭臺灣台中地方法院檢察署被告之刑案資料查
    註紀錄表、臺灣高等法院被告全國前案紀錄表各一紙附卷可
    稽，足認被告甲○○自白，核與事實相符，堪予採信，事證
    至臻明確，被告甲○○違反毒品危害防制條例犯行洵堪認定
    。
三、按「修正毒品危害防制條例就施用毒品者，祇於『初犯』及
    『五年後再犯』二種情形，有其追訴條件之限制，即須於初
    犯經觀察、勒戒或強制戒治釋放後，五年內均無施用毒品之
    行為，始能認其前所實施之觀察、勒戒或強制戒治已足遮斷
    毒癮，而得於五年後再犯時，再予適用初犯之規定，重行觀
    察、勒戒等程序。倘五年內已經再犯，被依法追訴處罰，縱
    其第三次（或第三次以上）施用毒品之時間在初犯釋放五年
    以後，即與『五年後再犯』之情形有別，且因已於『五年內
    再犯』，顯見其再犯率甚高，原實施觀察、勒戒或強制戒治
    ，已無法收其實效，而無五年戒斷期之存在，自無再經觀察
    、勒戒及強制戒治之必要，應得逕行追訴處罰。亦即五年期
    間之計算，係指相鄰之前後二次施用毒品時間之間隔而言，
    非可飛躍自初次起算其五年期間」，最高法院著有九十五年
    度台非字第六十五號判決可資參照（九十五年度台非字第五
    十九號判決同此意旨）。查被告甲○○曾因施用毒品案件，
    曾因施用第一級毒品海洛因案件，經裁定送強制戒治，於八
    十九年十二月二十二日強制戒治期滿。並於受前開強制戒治
    釋放後之五年內，於九十二年間復因施用毒品案件，經本院
    以九十二年度訴字第一○七六號判處應執行有期徒刑一年七
    月確定等情，有刑案資料查註紀錄表附卷可稽。是被告本件
    施用毒品之犯行，雖係在其所受強制戒治完畢後之五年後，
    然因被告既曾於釋放後五年內，再因施用毒品罪而經檢察官
    起訴，嗣後經法院宣示有罪判決並確定，揆諸上揭最高法院
    決議意旨，被告前經實施強制戒治之處分，顯不足以遮斷其
    施用毒品之毒癮，無法收其實效，自非屬五年後再犯之情形
    ，即應依毒品危害防制條例第十條追訴處罰，而不適用初犯
    之規定，而應依毒品危害防制條第十條規定另行起訴。次按
    海洛因係毒品危害防制條例第二條第二項第一款所定之第一
    級毒品，不得非法施用，是核被告甲○○所為，係犯毒品危
    害防制條例第十條第一項之施用第一級毒品罪。被告施用第
    一級毒品前後持有第一級毒品之低度行為，應為其施用第一
    級毒品之高度行為所吸收，不另論罪。查被告甲○○前曾於
    八十八年間觸犯違反毒品危害防制條例罪，經臺灣高等法院
    臺中分院判處應執行有期徒刑一年二月確定，另於九十二年
    間觸犯違反毒品危害防制條例罪，經本院判處有期徒刑六月
    確定，嗣經裁定應執行刑為有期徒刑一年七月，甫於九十五
    年一月二日因縮短刑期執行完畢，此有臺灣台中地方法院檢
    察署刑案資料查註紀錄表在卷可按，其於五年之內再犯有期
    徒刑以上之本罪，係屬累犯，應依刑法第四十七條之規定，
    加重其刑。爰審酌被告甲○○犯罪之動機、目的、手段、品
    行極為不佳，詳如前述，此有台灣台中地方法院檢察署刑案
    資料查註紀錄表一份在卷可按，被告曾有施用毒品不良素行
    ，經執行完畢後，仍不知警惕，再次施用毒品，經檢察官依
    初次勒戒、觀察後，仍不知悔改警惕，猶繼續施用毒品不輟
    ，情節非輕，有失政府制定毒品危害防制條例之立法美意，
    本不宜寬貸，惟此乃自戕且容易成癮之行為，從另一角度觀
    察，應視同病人看待，及犯後已坦承犯行，態度良好等一切
    情狀，量處如主文所示之刑，以資懲儆。被告行為後刑法第
    四十七條「受有期徒刑之執行完畢，或受無期徒刑或有期徒
    刑一部之執行而赦免後，五年以內再犯有期徒刑以上之罪者
    ，為累犯，加重本刑至二分之一」之規定，雖經總統於九十
    四年二月二日公布修正為「受徒刑之執行完畢，或一部之執
    行而赦免後，五年以內故意再犯有期徒刑以上之罪者，為累
    犯，加重本刑至二分之一」，且增訂第二項「第九十八條第
    二項關於因強制工作而免其刑之執行者，於受強制工作處分
    之執行完畢或一部之執行而免除後，五年以內故意再犯有期
    徒刑以上之罪者，以累犯論」，並自九十五年七月一日施行
    ，惟不論依修正前刑法第四十七條，或修正後刑法第四十七
    條第一項之規定，對被告均構成累犯，並無有利或不利之情
    形，自不生新舊法比較之問題，依修正施行後刑法第二條第
    一項前段之規定，應依修正前刑法第四十七條規定論以累犯
    ，併予敘明。
據上論斷，應依刑事訴訟法第二百九十九條第一項前段、第二百
七十三條之一第一項，毒品危害防制條例第十條第一項，刑法第
二條第一項前段、第十一條前段、修正前刑法第四十七條，判決
如主文。
中    華    民    國    95    年    12    月    19    日
                  刑事第八庭    法  官  洪俊誠
以上正本證明與原本無異。
如不服本判決，應於判決送達後十日內向本院提出上訴狀，上訴
於臺灣高等法院臺中分院(須附繕本)。
                                書記官  蕭榮峰
中    華    民    國    95    年    12    月    19    日
附錄論罪科刑實體法條文：
毒品危害防制條例第十條：
施用第一級毒品者，處六月以上五年以下有期徒刑。
施用第二級毒品者，處三年以下有期徒刑。


司法院資訊處製作；財團法人民間司法改革基金會備份。
